臺灣桃園地方法院刑事判決
109年度訴字第548號
                                     109年度訴字第1068號
公  訴  人  臺灣桃園地方檢察署檢察官 
被      告  林家誼


選任辯護人  劉邦繡律師
            謝清昕律師
被      告  傅元貞



選任辯護人  洪士淵律師(法扶律師)          
被      告  饒均琳


選任辯護人  陳柏甫律師(法扶律師)
被      告  陳昌駿


選任辯護人  江昇峰律師
            蔡政峯律師
被      告  張煒明




選任辯護人  徐紹維律師(法扶律師)            
上列被告因強盜案件，經檢察官提起公訴（108年度偵字第14489
號）及追加起訴（109年度偵緝字第1564號），本院判決如下：
    主  文
丙○○犯結夥三人以上攜帶兇器強盜罪，處有期徒刑柒年陸月。
張煒明犯結夥三人以上攜帶兇器強盜罪，處有期徒刑肆年。
辛○○、寅○○、庚○○均無罪。
    事  實
一、緣己○○於民國105年間，介紹其友人向真實姓名年籍不詳綽
    號「娃娃」之人，借款新臺幣（下同）34萬元，嗣該友人未
    依約清償借款，「娃娃」因而認該筆債務應由己○○負責，遂
    於108年1月間委由真實姓名年籍不詳綽號「阿勇」之成年男
    子向己○○討債。「阿勇」並於108年1月12日凌晨某時許，使
    用通訊軟體FACETIME通知丙○○一同前往己○○位於桃園市○○區
    ○○路0段000巷00弄0號之處所（下稱本案倉庫）找己○○討債
    ，丙○○得知上情後，再通知張煒明一同前往，經張煒明應允
    後，丙○○即駕駛車牌號碼0000-00號自用小客車（下稱A車）
    前往新竹某酒店搭載張煒明，張煒明則委由辛○○（辛○○無罪
    部分，詳如後述）駕駛A車搭載丙○○、張煒明一同前往。「
    阿勇」復另以通訊軟體微信通知寅○○上情，適寅○○與庚○○與
    不知情之丁○○、子○○（丁○○、子○○所涉強盜罪嫌，業經檢察
    官以108年度偵字第14489號不起訴處分確定，寅○○、庚○○無
    罪部分，詳如後述）正駕車欲前漁港捕鰻苗，寅○○即委由丁○○駕駛車牌號碼0000-00號自用小客車（下稱B車）搭載子○○
    、寅○○、庚○○往一同前往。
二、「阿勇」、丙○○、張煒明於同日上午5時2分許抵達現場後，
    共同意圖為自己及第三人不法所有，基於結夥三人以上攜帶
    兇器強盜之犯意聯絡，「阿勇」、攜帶刀械之丙○○及攜帶刀
    械、球棒之張煒明，隨即進入本案倉庫之小房間內，適己○○
    、癸○○夫妻與其友人壬○○、乙○○正在該房間內飲酒、聊天，
    渠等見到己○○後，由「阿勇」持球棒揮打己○○臉部、丙○○先
    持刀抵住己○○頸部後，後即持刀揮砍己○○之右小腿，致己○○
    受有右側小腿開放性傷口約4公分及臉部多處小開放性傷口
    等傷害，張煒明則持刀在場助勢，繼由「阿勇」出言：我今
    天是幫人來收錢，己○○之前介紹朋友借錢，沒還錢，所以要
    來向己○○討債34萬元等語，經癸○○表示其沒那麼多錢後，「
    阿勇」並揚言恫稱：今日要看到34萬元一半的現金，不然就
    要將己○○押走等語，渠等以此等強暴、脅迫方式，致己○○、
    癸○○不能抗拒，雖明知上開債務與己○○無關，仍被迫與「阿
    勇」、丙○○商議交付金錢數額，嗣癸○○不得已當場以手機網
    路轉帳5萬元至「阿勇」指示之第三人蔡佩宜中國信託商業
    銀行股份有限公司帳號000000000000號帳號內，後因網路轉
    帳金額限制，則被迫承諾至超商ATM領款，遂於同日5時45分
    許由丙○○指示辛○○駕駛A車搭載丙○○、癸○○、乙○○一同前往
    桃園市○○區○○路0段000號萊爾富超商提款，「阿勇」、張煒
    明則留在現場看管己○○，防止己○○脫逃，以前揭方式剝奪己○○、癸○○之行動自由。嗣癸○○在上址萊爾富超商內，以ATM
    提領現金1萬元交與乙○○，由乙○○轉交予在超商外等候之丙○○，癸○○並趁機請乙○○報警處理，丙○○得知事跡敗露，遂指
    示辛○○駕車離去，並通知留在現場之「阿勇」、張煒明，「
    阿勇」旋逃離現場，張煒明即搭乘丁○○B車逃離現場，己○○
    、癸○○始獲釋。
二、案經己○○、癸○○訴由桃園市政府警察局楊梅分局報告臺灣桃
    園地方檢察署檢察官偵查起訴及追加起訴。
    理  由
甲、有罪部分
壹、程序部分
    按數人共犯一罪為相牽連案件；於第一審辯論終結前，得就
    與本案相牽連之犯罪，追加起訴，刑事訴訟法第7 條第2 款
    、第265 條第1 項分別定有明文。檢察官就被告張煒明所涉
    犯結夥三人以上攜帶兇器強盜罪嫌，於言詞辯論終結前，追
    加起訴並繫屬於本院。上開追加起訴被告張煒明之犯行，與
    先繫屬本院之案件，有數人共犯一罪之相牽連關係，依上開
    法條規定，檢察官於言詞辯論終結前，就被告張煒明之犯罪
    追加起訴，並無不合。
貳、實體部分：　　
一、訊據被告丙○○固坦承接獲「阿勇」通知有債務糾紛後，聯繫
    張煒明一同前往，駕駛A車至張煒明新竹工作地點後，委託
    代駕即被告辛○○駕駛A車，搭載其與張煒明至本案倉庫，持
    刀砍傷己○○，指示辛○○駕駛A車搭載其與癸○○、乙○○前往超
    商領錢，並在超商前收受由癸○○轉交乙○○交付之現金1萬元
    ；被告張煒明固坦承接獲丙○○通知，丙○○駕駛A車至其在新
    竹某處工作地點，後委請代駕辛○○駕駛A車搭載其與丙○○一
    同前往本案倉庫，有持棍（球棒）進入該倉庫，有看見己○○
    受傷、聽聞癸○○提到沒錢，嗣後搭乘丁○○所駕B車離開並遭
    警攔停等情，惟均矢口否認有何結夥三人以上攜帶兇器強盜
    之犯行，並分別以下開情詞置辯：
　㈠被告丙○○辯稱：「阿勇」進屋後詢問己○○何時還錢，後來發
    生爭執，我的刀就劃到己○○小腿，我沒有拿刀架著他們、沒
    有控制他們行動自由、也沒有人拿球棒打己○○，金額是「阿
    勇」跟己○○在喬的，我不清楚；癸○○是自己主動轉帳的，後
    來問可不可以先還多少錢，拜託我載她去領錢，我才請辛○○
    載我們一起去，我不知道為什麼乙○○也一起去，後來乙○○拿
    1萬元給我後，因為等太久我就指示辛○○先行離開了等語。
    辯護人則為其辯稱：丙○○係接獲「阿勇」通知前往協助處理
    清償債務損失，主觀上認為「阿勇」與己○○間有法律上債務
    原因，並無不法所有意圖，亦與「阿勇」間並無強盜取財之
    犯意聯絡；案發當日現場尚有己○○之友人壬○○、乙○○在場，
    癸○○亦可自由出入該小房間，甚至癸○○、乙○○是自行要求丙○○以A車搭載其等前往超商提款，2人進入超商後無人跟隨，
    自由進出，丙○○雖於討債之際，持刀傷害己○○，但僅傷害其
    小腿，傷勢不重，顯然所有節制，僅係亦在使己○○心生畏懼
    而為還款，足認丙○○所為未達致使不能抗拒之程度，至多僅
    構成恐嚇取財、強制罪等語置辯。
　㈡被告張煒明辯稱：丙○○沒有告訴我到現場要做什麼，我雖然
    有下車進去本案倉庫，但我沒有進去小房間，除了丙○○、辛○○外，其他人我都不認識，發現是別人債務糾紛，我就離開
    倉庫到外面抽煙，我沒有在場助勢，後面是因為我被丟在那
    邊，所以我才會跟另外一臺車走等語。辯護人則為其辯稱：
    丙○○邀約張煒明前往時並未就到現場從事何事有所討論，此
    時張煒明與丙○○不可能達成任何犯罪謀議，且張煒明並未進
    入小房間內，對於告訴人與「阿勇」或丙○○之間糾紛並不知
    情，無證據證明被告張煒明有參與本案犯行等語置辯。
二、經查：
  ㈠關於本案之犯罪經過：　　
  1.依證人即告訴人己○○於警詢、偵訊及本院審理時證稱：案發
    當時我與癸○○、壬○○、乙○○都在小房間內聊天，後來有數名
    男子持刀、球棒進入小房間，「阿勇」自稱是帶頭的，一進
    門「阿勇」就用球棒打我的頭，丙○○就衝過來往我的右小腿
    砍了一刀，造成我右小腿有4公分的傷口，另一個人持刀在
    場叫我還錢；「阿勇」表示今天是幫人來收錢的，今天沒有
    拿到錢就要把我人帶走；因為3年前我用微信介紹一個朋友
    給一個綽號「娃娃」的女生，該朋友向「娃娃」借約34萬元
    ，後來因為該名朋友沒有還錢，對方又找不到人，認為我是
    介紹人，所以將這筆帳算我頭上，「阿勇」說是要來討上開
    34萬元債務，認為我要負責，我有跟他解釋不關我的事，但
    「阿勇」不管，認為是我介紹的，要我找出人或付錢，他們
    說不處理就要將我帶走，我被砍完後因為受傷站不住，根本
    就無法反抗，反抗反而會更嚴重，我只好叫癸○○轉帳5萬元
    給他，癸○○就直接用手機網路銀行先轉帳5萬元過去給他們
    ，「阿勇」與丙○○仍表示剩下的要現金還，不然要把我押走
    ，丙○○就載癸○○去提錢，乙○○有陪著去，剩下「阿勇」在小
    房間，另一個人在門口看守我，「阿勇」後來壓著我簽借據
    跟本票，金額我忘記了，後來他們有找另一批人跟我家人談
    ，我家人知道後有再付29萬元把本票拿回來，表示事情告一
    段落，叫我對丙○○撤回告訴，這筆錢我是不願意付的，但對
    方有去我家裡亂，不知道是誰跟我家人聯繫，為了平息紛爭
    ，我家人有付錢把本票拿回來等語（見14489偵卷㈠第70-74
    、131-132頁；本院卷㈠第341-362頁）
　2.依證人即告訴人癸○○於警詢、偵訊及本院審理時證稱：案發
    當時我與己○○、壬○○、乙○○都在小房間內，後來有數名男子
    持刀、球棒進入小房間，進來後丙○○拿刀架著己○○然後砍己○○的小腿，我有上前去攔，所以我手就被劃到，己○○跟他們
    說不要傷害我，也有人在叫囂要還錢；和我們談錢的都是「
    阿勇」或丙○○，我不知道己○○有欠錢，但戴眼鏡的「阿勇」
    堅持說我先生欠錢，內容我不清楚，因為己○○已經受傷了，
    我就很緊張，我就詢問要多少錢？對方表示要34萬，我表示
    現在那麼晚了，沒那麼多錢，對方則表示要看到34萬一半的
    現金，不然就要把己○○押走，並叫我不要亂來，不然就看著
    辦，旁邊也有人叫囂說欠錢要還，當時我們沒有辦法反抗，
    因為對方有刀械，人又多，我也擔心己○○生命受到危險，且
    對方是沒拿到錢就要把己○○帶走，於是我就將手機交給對方
    ，由對方輸入帳號，帳號是「阿勇」給的，轉了5萬元給對
    方，希望他們不要帶走己○○，後來對方又要求我打電話給郵
    局，提高網路轉帳的額度，因網路轉帳額度無法提高，所以
    對方逼我去領錢，我也沒辦法拒絕，因為他們手上有刀，且
    要帶走己○○，所以我與乙○○就上A車，我和乙○○坐在後座，
    由另一個像司機的人開車，開車的人沒進倉庫，該人開車載
    我、乙○○及丙○○去萊爾富領錢，到超商我和乙○○下車，乙○○
    表示要報警，我在該處領了1萬元交給乙○○，乙○○就將錢拿
    給丙○○並跟丙○○說提款機有問題，就趁機請超商店員報警，
    後來警察就來了，警方到場與我講話時，A車就跑掉了，我
    就跟乙○○坐上警車回到本案倉庫，警方後來有攔到A、B車等
    語（見14489偵卷㈠第79-80、37-39頁；本院卷㈠第310-339頁
    ）　　
　3.依證人壬○○於警詢、本院審理時均證稱：案發當時我與己○○
    、癸○○、乙○○在小房間內喝酒聊天，第1批人就手持刀械、
    棍棒，一進來就翻桌、砸東西，叫我們不要動，我與己○○被
    對方用刀子架著，也有人拿球棒，有一人直接持刀砍傷己○○
    的右小腿，我不知道砍人的是何人，對方主事者是戴眼鏡的
    胖胖的男子，我不知道是誰；後來對方就開始向己○○要錢，
    當下己○○是否認有這筆債務，我不清楚他們有何債務糾紛，
    我只知道對方要跟己○○要這筆錢，後來對方有叫己○○的老婆
    癸○○網路匯款17萬給對方，癸○○在小房間內，好像因為手機
    限制還是錢不夠，只網路匯款5萬元給對方，之後癸○○與乙○○被對方押去ATM領錢，至於押去哪裡領錢、車輛為何、有幾
    人，我不清楚，癸○○沒有被武器押著上車，是自己走上車的
    ，但因為癸○○的老公生命受到威脅，所以他們只能配合對方
    ；我除了後來看到寅○○進來，有離開小房間去客廳和寅○○講
    一下話外，都和己○○在小房間，癸○○離開後，對方有人留下
    來看管我和己○○，其中主事者都在小房間內，己○○有被押著
    簽借據並錄影，後來因為梁勝信右小腿一直出血，我就幫忙
    己○○止血，大概一陣子後，己○○問對方他老婆癸○○，現在安
    不安全？對方開始聯絡押著他們去領錢的同夥，後來接到通
    知有人報警，對方就收拾東西離開，警方後來在路口攔截到
    對方等語。（見14489偵卷㈠第85-75頁；本院卷㈡第41-61頁
    ）。
  4.自屋內監視器觀之，①於5時3分10秒至14秒間，被告「阿勇
    」（戴眼鏡）、丙○○戴口罩左手持刀、被告張煒明戴口罩左
    手持刀、右手持球棒，魚貫進入倉庫穿越監視器畫面之客廳
    進入監視器畫面左側被害人所在之小房間內，於5時4分52秒
    、59秒，丙○○持刀、張煒明持刀和球棒短暫離開小房間後隨
    即返回小房間內，於5時時6分44秒，張煒明持刀和球棒站在
    小房間門口，似在將刀收進刀鞘，後丙○○、癸○○、張煒明先
    後自小房間走出並離開倉庫在倉庫外交談（屋外監視器5時7
    分19秒，丙○○在倉庫外有左手不斷指癸○○，癸○○後退至倉庫
    之情形，過程中於5時7分2秒A車有掉頭至前方迴轉後再返回
    原地）。②5時8分12秒，丙○○、癸○○邊談話邊進入小房間、
    張煒明亦進入小房間內，於5時10分10秒、丙○○、癸○○、張
    煒明再度一同離開小房間並走至倉庫外（屋外監視器5時11
    分12秒至5時12分52秒癸○○與丙○○一直在談話）。③癸○○於5
    時12分55秒進入小房間後，迄至5時44分方與乙○○先後離開
    小房間、倉庫，並於5時45分進入A車副駕駛座後方、乙○○進
    入A車駕駛座後方。④丙○○於於5時12分55秒進入小房間後（
    已無持刀），於5時21分27秒離開小房間後，迄至5時45分24
    秒進入A車副駕駛座，期間陸續進進出出倉庫、小房間；⑤張
    煒明於5時12分40秒進入倉庫後，持刀站立在小房間門口，
    於5時16分50秒與走出小房間之「阿勇」交談後，與「阿勇
    」陸續離開倉庫，「阿勇」至A車副駕駛座後方疑似拿取物
    品，邊講手機邊返回小房間，於5時17分8秒進入小房間，張
    煒明亦先至A車，後則在倉庫外抽煙，迄至5時20分進入倉庫
    （已無拿刀），後續則進進出出倉庫等情，有臺灣桃園地方
    檢察署108年7月8日及同年8月7日、8日勘驗筆錄及畫面截圖
    在卷可參（見14489偵卷㈠第136-158頁）。
　5.上開證人己○○、癸○○、壬○○之證述，關於被告3 人如何持刀
    、球棒闖入，「阿勇」持球棒毆打己○○，丙○○持刀砍傷己○○
    腿部，張煒明持刀在場助勢、看守，經己○○表示並無債務後
    仍強索金錢，癸○○因而以手機轉帳、至超商提領款項交付丙○○，如何查獲丙○○、張煒明等重要情節，於偵、審所陳大致
    相符，彼此互核相符，核與證人即員警甲○○、戊○○於本院審
    理時證述大致相符（見本院卷㈠第422-429頁；本院卷㈡第152
    -155頁），復與現場屋內及屋外監視器之勘驗結果、員警在
    超商之密錄器勘驗結果大致相符，有臺灣桃園地方檢察署10
    8年7月18日、同年8月7日、8日勘驗筆錄、本院110年12月29
    日勘驗筆錄在卷可參（見14489偵卷㈠第135-162頁；本院卷㈠
    第426頁），且有己○○傷勢照片、天成醫院診斷證明書、癸○○手機網路轉帳5萬元交易紀錄之翻拍照片、萊爾富便利商店
    內監視錄影翻拍照片、蔡佩宜中國信託銀行帳號0000000000
    000000號帳戶交易明細表、本案倉庫現場照片、本案倉庫監
    視錄影翻拍照片、己○○刑事撤回告訴狀、楊梅分局上湖派出
    所警員甲○○職務報告、寅○○與己○○之和解書等在卷可參（14
    489偵卷㈠第87、87-90、90反、91、92、94、95、96、97頁
    ），應可採信。
　6.是綜合上開各事證，可認「阿勇」以代為討債為由，分別聯
    繫被告丙○○、寅○○（詳如後述）到場，丙○○聯繫張煒明到場
    經應允後，駕駛A車至新竹找張煒明，並委由辛○○（詳如後
    述）自新竹搭載丙○○、張煒明一同至本案倉庫，與以不詳方
    式至現場「阿勇」會合後，丙○○、張煒明則共同戴口罩、丙○○手持刀、張煒明手持刀具及球棒，與「阿勇」一同進入本
    案倉庫小房間，並由「阿勇」持球棒毆打己○○臉部、丙○○持
    刀架住己○○，並砍傷己○○右小腿，致己○○受有右側小腿開放
    性傷口4公分、臉部多處小開放性傷口，張煒明亦持刀在旁
    助勢、看守，「阿勇」自稱受娃娃委託，因己○○曾介紹友人
    向娃娃借款，該人借款後拒不清償，應由己○○負責賠償該筆
    款項，經己○○拒絕賠償，即以將己○○押走為由恐嚇，致己○○
    、癸○○均明知無代為清償之義務，但因無法抗拒，僅得同意
    交付款項，經癸○○以手機轉帳5萬元至「阿勇」指定帳戶後
    ，因「阿勇」等人猶認不足，仍以如不交付其餘款項將己○○
    押走為由，迫使癸○○僅得同意至超商另行提領款項交付，經
    丙○○等人同意由友人乙○○陪同後，癸○○、乙○○、丙○○即搭乘
    辛○○駕駛之A車前往超商領款，乙○○、癸○○於提領1萬元交付
    丙○○後，則藉機報警，丙○○因而遭查獲，在場看管己○○之「
    阿勇」、張煒明得悉後隨即分頭逃逸，張煒明因搭乘丁○○所
    駕B車為警攔停而經查獲等情，應可認定。
　7.至被告張煒明空言辯稱未攜帶刀具、未進入小房間內云云，
    俱與上開現場屋內監視器畫面明顯不符，不足採信。被告丙○○證稱不知道尾隨其後進入小房間之人是否為張煒明、忘記
    張煒明下車有沒有拿武器、張煒明沒有與其一同進入小房間
    等語，均係迴護之詞，亦不能採信。而因張煒明除於倉庫外
    吸煙時，於本案過程中均著口罩，是縱證人己○○、癸○○、壬○○未能具體指認持刀叫囂、持刀看守之第三人即為張煒明一
    情，尚不足為有利於張煒明之認定。　　　
　㈡按強盜罪之強制行為，包括強暴、脅迫、藥劑、催眠術或他
    法，施用此等手段之程度，以客觀上足以壓抑被害人之意思
    自由，使其喪失意思自由為已足，縱令被害人實無抗拒行為
    或抵抗無效，仍於強盜罪之成立不生影響。所謂「至使不能
    抗拒」，指其強制行為，就當時之具體事實予以客觀之判斷
    ，足使被害人身體上或精神上達於不能或顯難抗拒之程度。
    所謂就當時之具體事實予以客觀之判斷，應以通常人之心理
    狀態為標準，綜合考量被害人（如年齡、性別、體能等）、
    行為人（如行為人體魄、人數、穿著與儀態、有無使用兇器
    、使用兇器種類等）以及行為情況（如犯行之時間、場所等
    ）等各種具體事實之情況，倘行為人所施之強制行為依一般
    人在同一情況下，其意思自由因此受到壓抑，即應論以強盜
    罪。至於被害人實際上有無抗拒行為，與本罪成立不生影響
    （最高法院105年度台上字第2714號判決意旨參照）。而刑
    法第346條之恐嚇取財罪之恐嚇行為，係指以將來惡害之通
    知恫嚇他人或以現時之危害相加而言，但受恐嚇人尚有自由
    意志，不過因此而懷有恐懼之心，故與強盜罪以目前之危害
    脅迫他人，致喪失自由意志不能抗拒者不同。又強盜罪強制
    行為之動向，係在於即時的取走，而非以未來實現之手段達
    到取財目的，否則僅屬恐嚇取財之範疇。觀諸本案當時之具
    體狀況，己○○突遭「阿勇」持球棒毆打頭部、丙○○持刀砍傷
    腿部，受有上開傷害，癸○○又因攔阻而自身受傷，又有張煒
    明持刀在場，被告3人均持武器具有優勢，雖有友人壬○○、
    乙○○在場，但均顯然無能力反抗在場被告3人，是可認依己○○、癸○○當時之心理狀態，其等身心必定飽受驚駭、恐懼，
    衡情絕不敢以其人身安全為賭注，予以抵抗或不聽命配合行
    事，故依當時客觀情形，實難期待告訴人2人在其人身安全
    遭受重大現實立即之威脅下，敢有任何反抗或違逆丙○○等3
    人意思之舉動，而一般人在此相同情形下，其意思自由應均
    已受壓制無法抗拒，至為明灼。是告訴人2人顯係在無積欠
    被告等人或其等主張代為催討之債權人之情形下，被迫轉帳
    5萬元給「阿勇」，且未避免己○○被押走，癸○○亦僅得被動
    配合要求至超商提款，其決定不交付財物之意思自由顯已完
    全遭受壓制，而達不能抗拒程度至明。是辯護意旨以過程中
    癸○○、壬○○尚可走動、癸○○是自行要求至超商提款，即認其
    等自由意志尚未受完全壓制，被告所為尚非達到不能抗拒程
    度，至多僅構成恐嚇取財云云，尚非可採。
　㈢關於不法所有意圖部分：
　1.按強盜罪所稱之「不法所有意圖」，係指欠缺適法權源，仍
    圖將財產移入自己實力支配管領下，得為使用、收益或處分
    之情形而言。查己○○與「阿勇」、丙○○、張煒明根本不認識
    亦無任何債權債務關係，而「阿勇」雖自稱是代為處理債務
    糾紛，然其明知己○○並非債務人亦非保證人，與其所自稱之
    債權債務並無關連，僅因債務人未能清償，不甘受損，而強
    要己○○負擔法律上無任何義務需負擔之義務，且己○○於案發
    當時亦已出言否認與娃娃並無任何債權債務關係，業經證人
    己○○、壬○○證述明確，業如前述，足見本件並無任何客觀上
    足令人相信己○○與娃娃間確有債權債務關係存在之合理依據
    ，被告丙○○、張煒明非旦未為確認、明知「阿勇」並無任何
    合法權源代他人催討債務之情況下，猶片面主張己○○積欠他
    人債務，以此為名向告訴人2人索取錢財，執意以前開強暴
    脅迫等不法手段，致告訴人2人心生畏懼，而同意交付財物
    ，是被告丙○○、張煒明當具有為第三人不法所有之意圖，甚
    為明確。
　2.至辯護意旨辯稱丙○○主觀上認「阿勇」與己○○間法律上債務
    原因，並無不法所有意圖云云。然查丙○○為高中畢業，平日
    從事服務業，為具正常智識經驗之人，其既始終在場見聞、
    參與「阿勇」向己○○索取金錢之過程，顯然知悉己○○僅係擔
    任介紹人，並非債務人，「阿勇」並無任何合理依據向己○○
    催討債務，「阿勇」所為顯係基於為自己或第三人不法所有
    之意圖，且已經己○○當下否認債務，更應當即時停止，惟仍
    捨此不為，仍配合「阿勇」指令行事，以上開持刀傷害、威
    嚇之強暴、脅迫方式，致告訴人2人心生畏懼，先轉帳與「
    阿勇」後，再迫使癸○○至超商提領款項交付，則丙○○所為，
    顯違反公共秩序或善良風俗，逾越通常一般之人得以容忍之
    程度，主觀上應有為自己或他人不法所有之意圖甚明，辯護
    意旨此部分辯解，尚難採信。又辯護意旨稱己○○事後曾返還
    款項與「阿勇」等人，顯示己○○應有本案債務云云，然證人
    己○○業於本院審理時證稱其無欲支付該筆款項，係家人為避
    免持續遭到騷擾，欲平息糾紛始行支付等語，業如前述，是
    尚無從依此推論己○○原即負有本案債務，此部分難為有利於
    丙○○之認定。
　3.又辯護意旨辯稱張煒明係經丙○○輾轉通知，且未進入小房間
    ，對於告訴人與「阿勇」或丙○○間之債權債務並不知情，無
    不法所有意圖云云，惟張煒明確有持刀及球棒進入小房間，
    且於「阿勇」、丙○○向告訴人索取金錢時在場，業經本院認
    定如前，而張煒明為國中畢業，平日從事服務業，亦為具正
    常智識經驗之人，其既始終在場見聞、參與「阿勇」、丙○○
    向己○○間索取金錢之過程，知悉盛信當下否認債務，其等並
    無向告訴人索取金錢之合理依據，「阿勇」及丙○○所為顯係
    基於為自己或第三人不法所有之意圖，其仍配合「阿勇」、
    丙○○指令行事，負責持刀在場看守，主觀上亦有為自己或第
    三人不法所有之意圖甚明，辯護意旨此部分辯解，尚難採信
    。又被告丙○○於本院審理時證稱張煒明不知道本案債務糾紛
    等語，亦屬維護之詞，尚不足為有利於張煒明之認定。
　㈣按刑法上所謂結夥3人以上係指有共同犯罪之故意，結為一夥
    而言，…，在合同意思範圍內分擔犯罪行為之一部，故亦係
    共同正犯而應計入結夥之內（最高法院94年度台上字第5813
    號判決要旨參照）。再按共同正犯之成立，祇須具有犯意之
    聯絡，行為之分擔，其等在合同意思範圍內，各自分擔犯罪
    行為之一部，相互利用他人之行為，以達其犯罪之目的者，
    即應對於全部所發生之結果，共同負責；且共同正犯之意思
    聯絡，不以明示通謀為必要，即相互間有默示之合致亦無不
    可。且共同正犯之意思聯絡，原不以數人間直接發生者為限
    ，即有間接之聯絡者，亦包括在內。如甲分別邀約乙、丙犯
    罪，雖乙、丙間彼此並無直接之聯絡，亦無礙於其為共同正
    犯之成立。又共同正犯之意思聯絡，不限於事前有所協議，
    其於行為當時，基於相互之認識，以共同犯罪之意思參與者
    ，亦無礙於共同正犯之成立，且其表示之方法，不以明示通
    謀為必要，即相互間有默示之合致，亦無不可。另在行為人
    係複數之情況下，倘事前參與合謀，或事中預見其結果，猶
    出於明、默示之犯意聯絡，分工合作，終致結果發生，即應
    就犯罪之全部結果，共同負責，不能割裂，僅就參與之部分
    作為予以評價（最高法院100年度台上字第3890號判決意旨
    ）。觀諸丙○○於偵查中自承「阿勇」通知前往協助處理債務
    ，告知對方欠錢，且「阿勇」告知對方有槍因而攜帶刀具前
    往，有將此事告知張煒明，因此張煒明才拿出刀、棍帶上車
    等語（見14489偵卷㈡第62-63頁），於本院審理亦證稱：「
    阿勇」打電話來說有人欠他錢，說對方有槍，所以我就帶刀
    等語（見本院卷㈡第171-172頁）；張煒明於警詢供稱：我當
    時有持棍子進去，當時癸○○說他沒錢，就說要拔身上的金手
    環，說要用那個還債等語（見14489偵卷㈠第18-19頁），而
    依現場屋外及屋內監視器觀之，「阿勇」、丙○○、張煒明於
    本案倉庫外會合後，隨即下車進入本案倉庫小房間內，丙○○
    、張煒明均戴口罩，丙○○並持刀、張煒明則持刀及球棒與「
    阿勇」同時進入小房間內，「阿勇」持張煒明持有之球棒毆
    打己○○，丙○○持刀架住、砍傷己○○，張煒明持刀在旁看守，
    其等行動迅速敏捷，默契十足，未見任何遲疑，前後行動不
    過2、3分鐘，顯見丙○○、張煒明就本案犯行至遲於進入小房
    間前已有所謀議，並為相關之行為分擔，且丙○○在場見聞及
    參與「阿勇」與己○○、癸○○間就交付金錢商談過程，張煒明
    亦在場見聞「阿勇」及丙○○與告訴人2人之商談過程，其等
    既明確知悉「阿勇」對己○○、癸○○無任何索取財物之正當權
    源，卻仍協助「阿勇」傷害、脅迫己○○、癸○○，於渠等無法
    拒絕或無法交付時，尚且以將押走方式恐嚇，是被告丙○○、
    張煒明對於倘遇在場之人反抗、拒絕交付款項，將施以強制
    力一情顯有共識，明知客觀上已使己○○、癸○○之意思決定自
    由遭壓抑至不能抵抗之程度，仍繼續參與，丙○○負責監督癸○○至超商取款，張煒明負責在場看守，未曾脫離群體，彼此
    行為互有補充、利用，均屬整個強盜取財計畫重要、不可或
    缺之環節，是丙○○、張煒明就本件加重強盜取財犯行，均有
    犯意聯絡及行為分擔，應負共同正犯之責甚明。是張煒明辯
    稱一開始不知為何前往，知悉為他人債務糾紛後隨即離開云
    云，無從資為有利張煒明之認定。
　㈤綜上，本案事證明確，被告2人前揭犯行，均堪以認定，應依
    法論科。　　　　
三、論罪科刑：
　㈠被告丙○○、張煒明行為後，刑法第321條第1項規定雖於108年
    5月29日修正公布，並自同年5月31日起生效施行，修正後刑
    法第321條第1項規定提高罰金上限為50萬元，惟刑法第330
    條第1項加重強盜之規定，僅借用刑法第321條第1 項所列之
    加重條件，並不及於刑度，前開修正不涉及可罰性要件，對
    於被告論罪科刑自不生影響，毋庸比較新舊法，先予敘明。
　㈡按結夥三人以上之犯罪，應以在場共同實施或在場參與分擔
    實施犯罪之人為限。查本案被告丙○○、張煒明與共犯「阿勇
    」在案發現場，結夥三人以上，以上開強暴、脅迫之手段強
    盜告訴人2人財物，均係以自己犯罪之意思，事先共謀，並
    均在場共同實施犯罪，雖施強暴脅迫告訴人之各自參與之部
    分不同，仍均應計入結夥人數，其等所為之強盜犯罪，自合
    於結夥三人以上強盜他人財物之加重條件。
　㈢按刑法第321條第1項第3 款之攜帶兇器竊盜罪，係以行為人
    攜帶兇器竊盜為其加重條件，此所謂兇器，其種類並無限制
    ，凡客觀上足對人之生命、身體、安全構成威脅，具有危險
    性之兇器均屬之，且祇須行竊時攜帶此種具有危險性之兇器
    為已足，並不以攜帶之初有行兇之意圖為必要。本案所用之
    刀具、球棒等雖未查獲扣案，但依一般經驗法則及告訴人己○○業已受傷，應堪認客觀上足以對人之生命、身體、安全構
    成威脅，具有危險性，係所謂之兇器無疑。是被告丙○○、張
    煒明與共犯「阿勇」係攜帶兇器犯本案之強盜犯行，應可確
    定。
　㈣核被告丙○○、張煒明所為，均係犯刑法第330 條第1 項（犯
    強盜罪而有第321 條第1 項第3 款、第4 款之情形）之結夥
    三人以上攜帶兇器強盜罪。
　㈤按強盜罪以強暴、脅迫等方法，致使不能抗拒為構成要件之
    一，當然含有妨害被害人自由之性質，故犯強盜罪而有妨害
    被害人之自由時，是否另論以妨害自由罪名，應就行為人之
    全部犯罪行為實施過程加以觀察。倘妨害自由行為時，強盜
    行為尚未著手實施，可依其情形認為構成妨害自由、強盜犯
    罪；若強盜犯行業已著手實施，則所為強暴、脅迫等非法方
    法剝奪被害人行動自由行為，應包括在強盜行為之內，無另
    行成立妨害自由罪之餘地。查被告丙○○、張煒明及「阿勇」
    3人上開加重強盜犯行，過程中雖有傷害己○○之行為，迫使
    己○○在小房間內，以及迫使癸○○轉帳、前往超商領款而行無
    義務之事，然此等傷害、剝奪他人行動自由、強制等行為係
    為令被害人無法抗拒而遂行強盜所為，已包含於強盜行為之
    同一意念中，且未達重傷害之程度，皆應屬強盜之部分行為
    ，不另論以傷害罪、剝奪他人行動自由罪、強制罪或恐嚇危
    害安全罪之餘地。
　㈥又其等先後強盜告訴人癸○○轉帳5萬元及在超商提領1萬元，
    其等前後所實施之各動作，顯係基於單一強盜取財之目的所
    為，侵害同一告訴人之財產法益，各行為之獨立性極為薄弱
    ，依一般社會健全觀念，尚難以強行分開，應視為數個舉動
    之接續實行，應論以接續犯之實質上一罪。
  ㈦被告丙○○、張煒明及「阿勇」就上開犯行，有犯意聯絡與行
    為分擔，應論以共同正犯。
　㈧被告丙○○前於102年間因肇事逃逸案件，經臺灣新竹地方法院
    以102年度交訴字第9號判決判處有期徒刑6月，嗣經臺灣高
    等法院以103年度交上訴字第14號、最高法院以103年度台上
    字第2131號均上訴駁回確定，於104 年1月8日執行完畢等情
    ，有臺灣高等法院被告前案紀錄表在卷可按，其於有期徒刑
    執行完畢後，5 年內故意再犯本件有期徒刑以上之罪，已合
    於刑法第47條第1 項所規定累犯之要件，惟審酌被告前案所
    犯肇事逃逸案件，與本案所犯加重強盜案件間，兩者犯行之
    罪質、犯罪手段、保護法益皆有所不同，且依卷內事證並無
    確切事證，足認被告丙○○就本罪有何特別之重大惡性，或對
    刑罰之反應力薄弱等教化上之特殊原因，又綜觀全案情節，
    對比本案罪名之法定刑而言，其罪刑應屬相當，也非必再加
    重其最高或最低法定本刑不可，本院認為於本案罪名之法定
    刑度範圍內，審酌各項量刑事由後，已足以充分評價被告所
    應負擔之罪責，尚無加重法定本刑之必要，依司法院釋字第
    775號解釋意旨，爰裁量不依刑法第47條第1 項之規定，加
    重其最低本刑。　
　㈨刑法第59條酌量減輕部分：
　　按結夥三人以上攜帶兇器強盜罪之法定刑為7 年以上有期徒
    刑，然同為加重強盜之人，其原因動機不一，犯罪情節未必
    盡同，或有於強盜過程手段兇狠殘苛，對被害人傷害至鉅者
    ，但亦有強盜過程尚非至殘，或未對被害人有所人身傷害而
    僅止於侵害財產法益者，其強盜行為所造成危害社會之程度
    自屬有異，法律科處此類犯罪，所設之法定最低本刑卻同為
    「7 年以上有期徒刑」，不可謂不重，倘依其情狀處以相當
    之有期徒刑，即足以懲儆，並可達防衛社會之目的者，自非
    不可依客觀之犯行與主觀之惡性二者加以考量其情狀，是否
    有可憫恕之處，適用刑法第59條之規定酌量減輕其刑，期使
    個案裁判之量刑，能斟酌至當，符合比例原則。查張煒明本
    案所為，固屬非是，惟衡酌張煒明雖與丙○○、「阿勇」具共
    同加重強盜之犯意聯絡，然張煒明客觀上於上開過程中，主
    要係持刀在場助勢、看守等行為，尚未直接對被害人施暴，
    亦未直接取得本案財物，堪認其於本案僅係居於聽從「阿勇
    」、丙○○之次要地位。從而依張煒明本案犯罪動機、參與程
    度等情，認對張煒明處以所犯結夥三人以上攜帶兇器強盜罪
    最低度之法定刑，尚嫌過重，猶有情輕法重足堪憫恕之情，
    爰依刑法第59條之規定，就被告張煒明部分酌減其刑，惟其
    之行為仍值非難，且始終否認犯行，故本件不予減至二分之
    一之刑，附此敘明。
  ㈩爰以行為人之責任為基礎，審酌丙○○、張煒明攜帶刀械、球
    棒結夥以上開不法之手段，強取告訴人己○○、癸○○之財物，
    顯然缺乏對他人人身安全及財產權之尊重，犯罪手段具危險
    性，危害社會秩序，並造成告訴人己○○、癸○○心生恐懼，惶
    惶不安，又丙○○、張煒明犯後均未能坦承全部犯行，亦未賠
    償告訴人己○○、癸○○，犯後態度難認良好，所為殊值非難，
    復考量被告丙○○為主要下手實施本案強盜犯行並找被告張煒
    明到場之人，對本案犯行之進行有高度重要性，而被告張煒
    明僅是被動參與本案強盜犯行之行為，亦非為了自己之利益
    為之，參與程度未高之分工情形及其等犯罪手段、動機、犯
    罪所得多寡、告訴人己○○已撤回對丙○○之傷害告訴，暨其等
    於警詢自述之智識程度、工作、家庭經濟狀況、素行、告訴
    人己○○、癸○○之意見（見本院卷㈠第363、341頁）等一切具
    體情狀，分別量處如主文所示之刑。
四、沒收：
　㈠按刑法第38條之1第1項前段規定「犯罪所得，屬於犯罪行為
    人者，沒收之」。所謂「屬於犯罪行為人」係指犯罪行為人
    實際所獲得而對該犯罪所得具有事實上處分權者即屬之。查
    本案告訴人癸○○固以手機轉帳至「阿勇」指定帳戶之5萬元
    ，以及在超商提款後由乙○○交付丙○○之1萬元，然前開帳戶
    為「阿勇」所指定，丙○○亦稱所得1萬元業已交付「阿勇」
    （見14489偵卷㈡第62頁），是依現存事證，無證據證明丙○○
    、張煒明分得此部分犯罪所得，是此部分犯罪所得不予宣告
    沒收。
　㈡被告丙○○、張煒明所用以傷害己○○、把風之刀具2把、球棒1
    支，雖係供犯罪所用，然均未扣案，不能證明現仍存在，且
    其價值尚低，倘予追徵，除另使刑事執行程序開啟之外，對
    於被告犯罪行為之不法、罪責評價並無影響，且就沒收制度
    所欲達成之社會防衛目的亦無任何助益，欠缺刑法上重要性
    ，依刑法第38條之2第2項規定，爰不予宣告沒收。
乙、無罪部分
一、公訴意旨略以：被告辛○○、寅○○、庚○○與「阿勇」、丙○○共
    同基於意圖為自己不法所有、攜帶兇器及結夥三人以上強盜
    之犯意聯絡，由丙○○駕駛A車搭載「阿勇」、被告辛○○、張
    煒明等人，並攜帶客觀上對人之生命、身體以及安全構成威
    脅而足供兇器使用之刀械2支、球棒1支，及由丁○○駕駛B車
    搭載被告寅○○、庚○○、不知情子○○等人，前往本案倉庫找己○○。嗣於同日上午5時許，渠等抵達現場後，由被告辛○○在A
    車內等候，「阿勇」、丙○○、張煒明分持前揭預先準備之開
    山刀、球棒下車，被告庚○○、寅○○亦跟隨下車，渠5人進入
    上址倉庫內，適己○○、癸○○夫妻與其友人壬○○、乙○○正在小
    房間內飲酒、聊天，渠等見到己○○後，由其中之人分持球棒
    揮打己○○臉部及持刀抵住己○○之頸部後，再由丙○○持刀揮砍
    己○○之右小腿，致己○○受有右側小腿開放性傷口、約4公分
    及臉部多處小開放性傷口等傷害，繼由「阿勇」出言：我今
    天是幫人來收錢，己○○之前介紹朋友借錢，沒還錢，所以要
    來向己○○討債34萬元等語，經癸○○表示其沒那麼多錢後，「
    阿勇」並揚言恫稱：今日要看到34萬元一半的現金，不然就
    要將己○○押走等語，以此等強暴、脅迫方式致使己○○、癸○○
    2人心生畏懼達不能抗拒之程度，癸○○不得已之下當場以手
    機網路轉帳5萬元至渠等指示中國信託帳戶內，及被迫至ATM
    領款，並由被告辛○○駕駛A車丙○○坐該車副駕駛座，癸○○及
    其友人乙○○則坐在該車後座，前往前開萊爾富超商，「阿勇
    」、被告寅○○、庚○○與張煒明等人則留在現場看管己○○，防
    止己○○脫逃，以前揭方式剝奪己○○、癸○○之行動自由。嗣癸○○在上址萊爾富超商內，以ATM提領現金1萬元交與乙○○，由
    乙○○轉交予丙○○，癸○○並趁機請乙○○報警處理，丙○○、被告
    辛○○得知事跡敗露，遂駕車逃逸，並通知留在現場之「阿勇
    」等4人，「阿勇」旋逃離現場，被告寅○○、庚○○及張煒明
    即搭乘丁○○B車逃逸，己○○、癸○○始獲釋。因認被告辛○○、
    寅○○、庚○○等3人，亦共同涉犯刑法第330條第1項、第321條
    第1項第3款、第4款結夥三人以上攜帶兇器之加重強盜罪嫌
    等語。
二、按犯罪事實應依證據認定之，無證據不得認定犯罪事實；不
    能證明被告犯罪者應諭知無罪之判決，刑事訴訟法第154 條
    第2 項、第301 條第1 項分別定有明文。又認定犯罪事實所
    憑之證據，雖不以直接證據為限，間接證據亦包括在內；然
    而無論直接或間接證據，其為訴訟上之證明，須於通常一般
    之人均不致有所懷疑，而得確信其為真實之程度者，始得據
    為有罪之認定，倘其證明尚未達到此一程度，而有合理之懷
    疑存在時，即無從為有罪之認定。另事實之認定，應憑證據
    ，如未能發現相當證據，或證據不足以證明，自不能以推測
    或擬制之方法，為裁判基礎。此外，檢察官就被告犯罪事實
    ，應負舉證責任，並指出證明之方法，刑事訴訟法第161 條
    第1 項定有明文。因此，檢察官對於起訴之犯罪事實，應負
    提出證據及說服之實質舉證責任。倘其所提出之證據，不足
    為被告有罪之積極證明，或其指出證明之方法，無從說服法
    院以形成被告有罪之心證，基於無罪推定之原則，自應為被
    告無罪判決之諭知。次按刑法之強盜罪，係以意圖為自己或
    第三人不法之所有，以強暴、脅迫、藥劑、催眠術或他法，
    至使不能抗拒，而取他人之物或使其交付為要件。倘若行為
    人所施用之手段，未達於至使人不能抗拒之程度，或強取財
    物係基於他種目的，而非出於不法所有之意圖，均不能成立
    該罪（最高法院101 年度台上字第519 號判決意旨參照）。
三、公訴意旨認被告辛○○、寅○○、庚○○等3 人涉有上開加重強盜
    犯行，無非係以被告辛○○、寅○○、庚○○於警詢及偵訊中之陳
    述、證人即共同被告丙○○、辛○○、庚○○寅○○、張煒明於警詢
    及偵訊中之證述、證人即告訴人己○○、癸○○於警詢及偵訊中
    之證述、證人壬○○於警詢及偵訊時之證述、108年1月12日天
    成醫院診斷證明書、己○○傷勢照片、中國信託銀行帳號0000
    00000000號帳戶交易明細資料、本案倉庫及超商現場監視器
    錄影光碟及照片、桃園市政府警察局楊梅分局上湖派出所刑
    案照片及臺灣桃園地方檢察署檢察官勘驗筆錄等件為其主要
    論據。
四、訊據被告辛○○、寅○○、庚○○等3 人均堅詞否認有何涉犯加重
    強盜犯行，分別辯稱：
　㈠被告辛○○辯稱：我只是單純代駕，當日是丙○○給我1000元，
    我坐在駕駛座，搭載丙○○、張煒明前往，「阿勇」沒有在我
    車上，一路都是丙○○報路，到現場後丙○○叫我把車子開到巷
    口等，後來丙○○和癸○○、乙○○上車，也是丙○○跟我報路我就
    開到萊爾富超商，車上沒有聽到聊什麼，癸○○、乙○○下車後
    ，等了幾分鐘丙○○說先離開，我就開走了，我都在滑手機，
    不是看到警察才開走，我完全沒有參與本案等語。辯護人則
    為其辯稱：被告辛○○在酒店服務因而臨時受託為同案被告丙○○、張煒明之代駕，過程中完全未下車、欠缺對全案強盜犯
    行之共犯故意，亦未分擔任何強盜行為，本案屋外監視器部
    分畫面模糊，無法由該畫面辨識被告辛○○係坐在後座等語。
　㈡被告寅○○辯稱：我當時本來跟丁○○、子○○、庚○○同在一車要
    去捕鰻苗，在車上接到「阿勇」微信，表示其與別人起爭執
    ，於是前往本案倉庫，至現場後已先有一台白車在現場，我
    就叫庚○○下去看一下，如果沒事就先離開，庚○○電話沒接後
    ，我只好下車進屋去看，看到有人受傷，後來碰到壬○○，壬○○表示是債務糾紛，被害人是己○○，因為己○○也是我認識的
    ，我發現兩邊都是我認識的，就回車上等了等語。辯護人則
    為其辯稱：寅○○與其他被告並無攜帶兇器、強盜之事前聯繫
    或策劃，至現場瞭解狀況後發現兩方均是其認識的人，隨即
    離開，是被害人己○○、癸○○過程中都未見到寅○○，不可能對
    其等產生恐嚇，且進入該屋後隨即與證人壬○○交談，亦不可
    能聽聞具體發生的債務糾紛，主觀上與其他被告無犯意聯絡
    ，客觀上亦無任何幫助行為或分擔行為等語。
　㈢被告庚○○辯稱：我當時本來跟丁○○、子○○、寅○○同在一車要
    去捕鰻苗，寅○○接到電話說好像是欠錢之類的事情，我不認
    識那些人，到了現場之後，寅○○叫我下車看看倉庫那邊有沒
    有人打架，我就進去倉庫，當時已經沒有人在動手了，只看
    到己○○受傷，但在場人我都不認識，我沒有跟己○○講話，完
    全沒有勒索的意思，後來寅○○來了，我們就上了丁○○的車，
    後來又下車回倉庫是因為想上廁所等語。辯護人則為其辯稱
    ：庚○○係因寅○○接獲「阿勇」電話、請其下車，始前往現場
    ，下車無攜帶任何兇器，與在場之人均不認識，難認與「阿
    勇」、丙○○等人有任何犯意聯絡，且至現場時己○○已經受傷
    致使不能抗拒已經完成，庚○○亦未分擔任何強盜行為等語。
五、經查：　　
　㈠關於被告辛○○部分：
　1.依現場屋內監視器之顯示結果，辛○○自始至終並未進入倉庫
    內，又自現場屋外監視器顯示結果，辛○○駕駛A車至現場後
    並未下車，該車持續開大燈在倉庫外等候，於5時7分19秒至
    7分58秒期間，丙○○、張煒明、癸○○均在倉庫外交談，而辛○○於5時8分4秒將A車倒退至遠方進行迴轉後掉頭於5時9分56
    秒駛回倉庫前停等，迄至5時45分24秒，丙○○坐上A車副駕駛
    座、癸○○坐上A車副駕駛座後方，乙○○坐上A車駕駛座後方，
    A車於5時46分9秒駛離倉庫等情，有臺灣桃園地方檢察署108
    年7月18日、同年8月7日、8日勘驗筆錄及畫面截圖在卷可參
    （見14489偵卷㈠第135-162、87-90頁），是依上開監視器勘
    驗結果可知，被告辛○○搭載丙○○、張煒明至本案倉庫後，確
    實從未下車，更未曾進入本案倉庫內等事實，應可認定。是
    客觀上已難認定被告辛○○對於倉庫內「阿勇」、被告丙○○等
    人係如何對己○○、癸○○施以強暴脅迫迫使交出財務等行為有
    所參與或知悉。
　2.關於被告辛○○何以開車搭載丙○○、張煒明至倉庫現場等節，
    共同被告即證人丙○○於警詢、偵查及本院審理時均證稱當時
    接獲阿勇通知，我就被告找張煒明一起去，我開A車去新竹
    找張煒明，被告辛○○是張煒明找的代駕，找被告辛○○去的時
    候沒有跟他說發生什麼事，也沒說要他等多久，當時我只說
    要往楊梅開，因為詳細地址我也還要打電話確認，被告辛○○
    是完全不知道狀況上這臺車，到現場之後，張煒明叫辛○○在
    車上等，辛○○都在車上等我和張煒明；後來癸○○要我載她和
    乙○○去超商提款，就讓被告辛○○載我們去，被告辛○○不知道
    載癸○○去超商是要領錢，並沒有跟他說看到警察要加速，我
    們彼此不認識，在車上當然不會說什麼，在超商等太久我們
    就離開，後來就一起被警察攔停等語（見14489偵卷㈠第8頁
    ；14489偵卷㈡第62-63頁；本院卷第167-187頁），核與被告
    張煒明於警詢、偵查中證稱：當日被告丙○○先開車來新竹找
    我，要我陪他出去，我剛下班就陪他去，後來是搭乘一名酒
    店少爺駕駛的車輛前往，該酒店少爺是辛○○等語（見14489
    偵卷㈠第18頁，1564偵緝卷第82頁）大致相符，佐以被告丙○○、張煒明於警詢時均未能直言被告辛○○之名、綽號，且均
    係經警方提示照片始知悉或指認為被告辛○○，足見其等尚無
    何情誼可言，應無維護被告辛○○之必要，而被告辛○○於過程
    中始終未曾下車，與一般司機在現場等候客人之情況並無顯
    著不同，是被告辛○○辯稱其僅係代駕駛A車搭載丙○○、張煒
    明至本案倉庫，尚非全然不可信。
　3.又證人癸○○於本院審理時證稱：是在車外談好要去附近萊爾
    富超商領款，上車後丙○○曾指示辛○○開到何處，在車上沒有
    交談，沒有談到要去領錢的事等語（見本院卷㈠第322-325頁
    ），證人甲○○於本院審理時證稱：當時接獲報案人說被押去
    萊爾富超商ATM領款，我開警車到超商沒有鳴笛，到超商後
    先進入超商內和報案人確認，準備去盤查停在外面的A車時
    ，A車就駛離了，我就請另一組警力去支援等語（本院卷㈠第
    422-429頁），證人戊○○於本院審理時證稱：當時有接獲勤
    務要攔停A車，提及涉嫌刑案，要帶回上湖派出所，因為當
    時不知道案件，所以沒有鳴笛，是閃警示燈，按喇叭看他會
    不會停，對方沒有要逃，就停下來接受攔停，過程平和，然
    後就請車上辛○○、丙○○上巡邏車回到派出所，對方都很配合
    等語（本院卷㈡第152-155頁），是被告辛○○固依丙○○指示搭
    載癸○○、乙○○至超商領款，然依證人癸○○證稱於車上過程並
    無談及去超商領錢，證人戊○○證稱攔停A車時過程平和，沒
    有逃逸等情，是堪認被告辛○○辯稱當時過程中沒有發現異狀
    ，都在滑手機等指示，不是看到警察才逃跑等語，尚非全然
    無稽，綜上可認被告辛○○確為當日丙○○、張煒明於欲前往本
    案倉庫時臨時所找尋之代駕司機，則被告辛○○固有駕駛A車
    在現場等候、搭載丙○○、癸○○前往超商之客觀行為，衡情均
    與一般不知情之司機所為無異，難以據此即認定其與被告丙○○、張煒明及「阿勇」間有何共同意圖為自己或他人不法所
    有之強盜犯意聯絡，而推由在場之被告丙○○等人下手實施而
    為行為之分擔，甚為顯然。
　4.公訴意旨指述屋外監視器、屋內監視器顯示A車到場時，有2
    人先分從駕駛座持長條狀物下車、副駕駛座下車、後又有1
    人自副駕駛座後方下車，隨後「阿勇」、被告丙○○持刀、被
    告張煒明持刀、球棒即進入倉庫內，堪認自駕駛座持刀下車
    的人即為被告丙○○，被告辛○○實非代駕等語，惟查，該屋外
    監視器影像部分，未若屋內監視器清晰，於A車甫到場時，
    因拍攝距離及車燈反光，雖能辨識有人自A車駕駛側下車，
    然所開啟之車門究係駕駛座車門抑或是駕駛座後方車門，尚
    難清楚辨識，亦無從具體辨識由該側下車之人為何人，且待
    丙○○、張煒明離開A車後，在無人上下車之情況下，辛○○即
    駕駛A車至前方迴轉，況丙○○、張煒明自始均證稱係由代駕
    辛○○駕駛A車搭載丙○○、張煒明至本案倉庫等語（見11489偵
    卷㈠第8、17頁；11489偵卷㈡第62頁），是堪認案發當時A車
    係由辛○○所駕駛，並非丙○○所駕駛，公訴意旨此部分所指，
    尚有誤會。至由倉庫外監視器畫面顯示，「阿勇」似亦係自
    A車下車等情，然辛○○、丙○○、張煒明均一致供稱「阿勇」
    並不在車上（見11489偵卷㈠第8、17頁；11489偵卷㈡第62頁
    ；本院卷㈡169、211頁），而被告即證人丙○○、證人癸○○於
    本院審理時更均分別供稱當時有三台車前來等語（見本院卷
    ㈠第311頁；本院卷㈡第169頁；），且警方事後所分別查獲A
    車（丙○○、辛○○）、B車上之被告（寅○○、庚○○、張煒明、
    丁○○、子○○），亦無「阿勇」，衡情「阿勇」自行駕車前往
    現場後再與丙○○等人會合，亦與常情無違。另被告辛○○雖可
    能目擊所載被告丙○○、張煒明均係持刀、球棒下車，然被告
    辛○○既與被告丙○○、張煒明等人並無任何加重強盜取財之犯
    意聯絡，業經認定如前，尚難依此即認被告辛○○有參與本案
    犯行。
　㈡關於被告寅○○部分：
　1.依現場屋內監視器之顯示結果：（5時6分24秒，庚○○於進入
    倉庫後，穿越監視器畫面之客廳進入被害人所在之小房間內
    ）①寅○○於5時11分38秒，進入倉庫後，穿越監視器畫面之客
    廳進入上開小房間內，隨即於5時12分38秒離開小房間，並
    坐在客廳椅上，與自小房間走出之壬○○談話，過程中丙○○、
    張煒明、癸○○均陸陸續續進出小房間與屋外，然均未與寅○○
    對話，②寅○○於5時14分30秒再度進入小房間後，隨即於5時1
    5分13秒自小房間走出並離開該倉庫，並於5時15分16秒離開
    倉庫，於5時16分59秒坐上丁○○所駕B車之副駕駛座後方座位
    等情，有臺灣桃園地方檢察署108年7月8日及同年8月7日、8
    日勘驗筆錄及畫面截圖在卷可參（見14489偵卷㈠第135-162
    頁），是依上開監視器勘驗結果可知，寅○○搭乘B車至現場
    後，並未馬上下車，是在庚○○進入本案倉庫後過約5分鐘，
    始進入本案倉庫內；且其進入小房間時，「阿勇」、丙○○等
    人對己○○之傷害行為已經完成；其進入小房間後隨即退出小
    房間與壬○○談話，談話後復隨即離開倉庫返回B車，與其所
    辯僅知悉是「阿勇」與人起爭執而前往，先委請庚○○下車察
    看，因庚○○未回覆而下車察看，後碰到壬○○，得悉被害人為
    己○○後，認兩方均為認識的人，即無欲參與而返回車上，並
    未參與本案犯行大致相符，可以採信。是客觀上已難認定被
    告寅○○對於倉庫內丙○○等人係如何對己○○、癸○○施以強暴脅
    迫迫使交出財務等行為有何行為分擔或參與。
　2.依證人丁○○、子○○、共同被告即證人庚○○於警詢、偵查及本
    院審理時均供稱：當時丁○○以B車搭載女友子○○、庚○○、寅○○相約一同前往漁港捕鰻苗，途中寅○○接到電話於是一同前
    往案發現場等語，證人丁○○於警詢、偵查中證稱：是債務糾
    紛、好像有人欠錢等語（見14489偵卷㈠第53-55、61-64、32
    -37頁，14489偵卷㈡第48-50、61-65頁；本院卷㈡第16-33、3
    4-39、157-166頁），證人庚○○於警詢、偵查中證稱：好像
    是寅○○的朋友有爭執，怕打起來，就開過去，寅○○要我下車
    看看，我沒有帶任何工具，裡面的人我都不認識，進去看到
    有人已經受傷了等語（見14489偵卷㈠第33、36頁，14489偵
    卷㈡第61-63、64-65頁），證人壬○○於警詢、本院審理時證
    稱：寅○○是我國中學弟，寅○○不是第一批進來動手的人，後
    來看到寅○○進來小房間，寅○○看到我就把我叫出去，沒有和
    己○○、癸○○交談，在客廳問我裡面是什麼狀況，問我為何在
    此，我向其表示我來找己○○喝酒聊天，當時己○○已經受傷了
    ，我詢問現在是何狀況，為何有一群人進來砍傷己○○，寅○○
    表示他也不清楚裡面狀況，被砍的是誰他也不知道，只是朋
    友打給他請他過來撐場面，幾分鐘後寅○○就離開了，沒有再
    回倉庫過，寅○○表示兩邊都是他認識的，不想管那麼多等語
    （14489偵卷㈠第85-86頁；本院卷㈡第43、46-47、50-53、55
    頁），證人己○○於本院審理時亦證稱：我之前就認識寅○○，
    我在案發當日並沒有看到寅○○，我都在小房間沒有出去，我
    是在派出所監視器才看到寅○○有出現在現場，寅○○後來有跟
    我解釋，並與我及癸○○和解等語（見本院㈠第345、355-236
    頁），證人癸○○於本院審理時亦證稱：我不認識寅○○，過程
    中沒有印象有看到寅○○，後來有與己○○與寅○○和解等語（見
    本院卷㈠第327-328頁）。綜上堪認被告寅○○確實係臨時接獲
    「阿勇」通知而現往現場，至現場前僅係略知係債務糾紛、
    爭執，然對於討債對象、以何方式處理債務糾紛、如何分工
    、如何共同不法所有並未與「阿勇」有所約定，尚難認定其
    事前已與「阿勇」等人有何共同意圖為自己或他人不法所有
    而為本案強盜犯行之犯意聯絡。再被告寅○○到現場後證人己○○已遭砍傷，被告寅○○僅短暫停留、與證人壬○○談話後，隨
    即離去倉庫，且未與證人己○○、癸○○有何接觸，是被告寅○○
    辯稱至現場後瞭解「阿勇」、己○○、壬○○均為其所認識之人
    ，無欲參與隨即離去等情，尚屬可信，從而難以認定被告寅
    ○○到場後，與在場之「阿勇」、被告丙○○、張煒明有何為本
    案強盜犯行之犯意聯絡，所為亦不足以對阿勇、被告丙○○、
    張煒明等人之強盜犯行有何助力。
　㈢被告庚○○部分：
　1.依現場屋內監視器之顯示結果，庚○○①於5時6分24秒進入倉
    庫穿越監視器畫面之客廳進入己○○所在之小房間後，（5時7
    分16秒後、丙○○、癸○○均陸續離開小房間，在倉庫外交談等
    、5時11分38秒後寅○○進入小房間後，隨後與證人壬○○離開
    小房間、5時15分13秒寅○○離開倉庫）迄至5時16分55秒始離
    開小房間，隨即5時17分4秒又折返進入小房間（屋外監視器
    未顯示庚○○離開倉庫），後於5時20分30秒離開小房間並走
    出倉庫進入Ｂ車；②嗣於5時34分51秒庚○○下車再度進入倉庫
    及小房間內，並於5時38分32秒離開小房間並走出倉庫進入Ｂ
    車；③再於5時40分59秒庚○○下車又進入倉庫並進入小房間，
    並於5時42分47秒離開小房間並走出倉庫進入Ｂ車（嗣5時44
    分後丙○○、癸○○、乙○○陸續坐上Ａ車駛離）等情，有臺灣桃
    園地方檢察署108年7月8日及同年8月7日、8日勘驗筆錄及畫
    面截圖在卷可參（見14489偵卷㈠第135-162頁）。是依上開
    監視器勘驗結果可知，客觀上庚○○並無持有刀械，亦未參與
    被告丙○○等人砍傷己○○部分之犯行，而證人己○○於本院審理
    時亦證稱：當時是「阿勇」先進來，然後是丙○○，後來一個
    我看不清楚，一進來的時候「阿勇」先用棒球棍打我，然後
    丙○○用刀架住，再來用刀砍，當時庚○○還沒來，庚○○並未持
    刀砍我，庚○○後來到場後並沒有對我叫囂或恐嚇，在警詢之
    指述是因為我當時被嚇到了，所以有誤認，我後來有與庚○○
    和解了，庚○○確實沒有傷害、恐嚇我等語（見本院卷㈠第344
    、352-355、361頁），是證人己○○於警詢指述被告庚○○持刀
    在旁叫囂一節，難以為不利於庚○○之認定。
　2.被告庚○○與在場之「阿勇」、丙○○、張煒明、證人己○○、癸○○均不認識，業據證人丙○○、張煒明於警詢、證人己○○、癸○○、證人寅○○於本院審理時證述明確（見14489偵卷㈠第18頁
    ，本院卷㈠第354、332頁，本院卷㈡第291頁），而關於庚○○
    前往現場之原因是因為寅○○接獲「阿勇」電話始臨時前往現
    場一節，業經證人丁○○、子○○於警詢、偵訊及本院審理時證
    述明確，業如前述，而證人寅○○亦證稱：到現場時，因為我
    正在用手機，所以請被告庚○○先下車看一下，如果沒有事的
    話，我們要去捕鰻苗，但後來庚○○沒有接電話，所以我後來
    才下車，我後來跟壬○○講完話，我就要離開了等語（見本院
    卷㈡第290-291頁），是證人庚○○原與「阿勇」、被告丙○○、
    張煒明等人不認識，係因寅○○而一同前往現場，且至現場後
    ，係經寅○○指示而下車察看，亦未攜帶任何工具即下車，佐
    以證人己○○已遭被告丙○○等人砍傷，是被告庚○○對於「阿勇
    」、被告丙○○等人究竟如何施以強盜犯行，事前顯難以知悉
    ，尚難認定其事前已與「阿勇」等人有何共同意圖為自己或
    他人不法所有而為本案強盜犯行之犯意聯絡。
　3.所謂事中共同正犯，即學說所謂之「相續的共同正犯」或「
    承繼的共同正犯」，係指前行為人已著手於犯罪之實行後，
    後行為人中途與前行為人取得共同實行犯罪之意思，而參與
    實行行為而言。共同正犯之所以適用「一部行為全部責任」
    ，即在於共同正犯間之「相互利用、補充關係」，若他共同
    正犯之前行為，對加入之事中共同正犯於構成要件之實現上
    ，具有重要影響力，即他共同正犯與事中共同正犯對於前行
    為與後行為皆存在相互利用、補充關係，自應對他共同正犯
    之前行為負責。亦即，於通常情形，事中共同正犯對於其參
    與前之行為，因不具有因果性，故僅就其參與後之行為及結
    果負其責任；但於某些犯罪，前行為人所實現之行為，其行
    為之效果仍在持續進行中，後行為人參與時，利用該持續存
    在之先行為效果，於此情形方可認為後行為人對於前行為人
    所生之結果亦具有因果性，且係與先行為人共同惹起結果，
    而亦須負整體責任。故於判斷事中共同正犯應否對於其參與
    前之犯罪行為負責時，自應就該犯罪之性質、前行為對於加
    入之後行為於構成要件之實現上是否具有重要之影響力、前
    行為與後行為間是否皆存在相互利用及補充之關係、前行為
    是否存在繼續發生可讓後行為人加以補充利用之因果、後行
    為人參與時前行為之法益侵害是否已經結束、後行為人是否
    瞭解前行為人之意思而與前行為人取得共同實行犯罪之意思
    ，暨後行為人是否係因認識及容認前行為人所實行之行為而
    利用該既成之事態參與後行為等諸端而定（最高法院105年
    度台上字第2397號判決意旨參照）。　
　4.雖被告庚○○並未如被告寅○○一般，隨即離去現場，反而在小
    房間逗留，然其逗留之原因，其與警詢即自承：我們當時到
    現場後，我先下車察看，發現有人在起爭執，我沒有看見有
    任何人拿刀砍人，但已經有人受傷了，看起來是在談判，我
    認為當時現場不會有作勢要打人的態樣，我就坐在旁邊看他
    們雙方起爭執等語（見14489偵卷㈠第33-34頁），而證人己○○業已證稱被告庚○○於現場並無參與傷害、恐嚇犯行，業如
    前述，證人癸○○於本院審理時亦證稱：案發當日有兩人持刀
    ，是被告丙○○砍傷己○○，另1位持刀的人站在旁邊，持球棒
    的人有在旁叫囂要己○○還錢，庚○○是後來來的，應該沒有在
    場叫囂，當時是因為庚○○在場認為他們是一夥而提告，後來
    庚○○也有和我和己○○和解了等語（見本院卷㈡第332-333、33
    8頁），且被告庚○○與在場之「阿勇」、丙○○、張煒明均不
    認識，未攜帶任何凶器，另自屋內監視器畫面足認「阿勇」
    已在小房間內、門口有被告張煒明持刀站在小房間門口前把
    守，庚○○既未參與「阿勇」與己○○間之對話，亦未參與丙○○
    與癸○○間之對話，更進進出出，業如前述，是被告庚○○固然
    因在場而可能知悉己○○、癸○○遭「阿勇」、丙○○要求交付金
    錢之經過，然尚不足進一步推斷其與在場之「阿勇」、丙○○
    、張煒明等人有共同意圖為自己不法之所有，而利用「阿勇
    」、丙○○、張煒明強盜犯行之犯意聯絡；且其單純滯留現場
    之舉措亦不足以對「阿勇」、被告丙○○、張煒明等人之強盜
    犯行有何助力。
六、綜上所述，檢察官所舉之積極證據，俱無法證明被告辛○○、
    寅○○、庚○○有公訴意旨所示結夥三人以上攜帶兇器之加重強
    盜罪，或另構成與起訴事實之社會基本事實同一之私行拘禁
    或妨害他人行動自由之犯行，基於罪證有疑有利被告之證據
    法則，自應就此部分為被告辛○○、寅○○、庚○○為無罪之諭知
    ，以昭慎重。
據上論斷，應依刑事訴訟法第299 條第1 項前段、第301 條第1
項前段，判決如主文。
本案經檢察官丑○○提起公訴，檢察官劉玉書、吳亞芝追加起訴，
檢察官高玉奇到庭執行職務。
中　　華　　民　　國　　111 　年　　6 　　月　　24　　日
                  刑事第五庭  審判長法  官  呂世文
                                    法  官  陳郁融
                                    法  官  李敬之
以上正本證明與原本無異。
如不服本判決應於收受判決後20日內向本院提出上訴書狀，並應
敘述具體理由。其未敘述上訴理由者，應於上訴期間屆滿後20日
內向本院補提理由書(均須按他造當事人之人數附繕本)「切勿逕
送上級法院」。 
       　　　　　　　　　　　　　　　書記官　鐘柏翰
中　　華　　民　　國　　111 　年　　6 　　月　　27　　日

中華民國刑法第330條
（加重強盜罪）
犯強盜罪而有第321條第1項各款情形之一者，處7年以上有期徒
刑。
前項之未遂犯罰之。
中華民國刑法第321條
犯前條第1項、第2項之罪而有下列情形之一者，處6月以上5年以
下有期徒刑，得併科50萬元以下罰金：
一、侵入住宅或有人居住之建築物、船艦或隱匿其內而犯之。
二、毀越門窗、牆垣或其他安全設備而犯之。
三、攜帶兇器而犯之。
四、結夥三人以上而犯之。
五、乘火災、水災或其他災害之際而犯之。
六、在車站、港埠、航空站或其他供水、陸、空公眾運輸之舟、
    車、航空機內而犯之。
前項之未遂犯罰之。